臺灣桃園地方法院刑事判決　　　　　　　　100年度再字第1號
再審聲請人　臺灣桃園地方法院檢察署檢察官
即公訴　人
再審被　告　凌文賢
上列被告因毒品危害防制條例案件，經檢察官聲請以簡易判決處
刑（99年度毒偵字第101 號），本院判決確定後（99年度桃簡字
第325 號），檢察官聲請再審（100 年度桃聲簡再字第4 號），
經本院裁定開始再審（100 年度簡再字第1 號），並認不宜逕以
簡易判決處刑，經改依通常程序審理，本院判決如下：
     主   文
凌文賢無罪。
     理   由
壹、程序部分：
一、本院於民國99年2 月23日所為99年度桃簡字第325 號確定判
    決，經本院以100 年度桃聲簡再字第4 號裁定開始再審確定
    後，原判決已失其效力，故本件係就臺灣桃園地方法院檢察
    署99年度毒偵字第101 號檢察官聲請簡易判決處刑書所指被
    告之犯罪事實，更為審判。其次，本件原固係聲請簡易判決
    處刑，惟既屬判決確定後復經裁定開始再審而更為審判，依
    刑事訴訟法第436 條「開始再審之裁定確定後，法院應依其
    審級之通常程序，更為審判」之規定，自應改適用通常程序
    審判之。
二、按被告以外之人於審判外之陳述，雖不符合刑事訴訟法第15
    9 條之1 至第159 條之4 之規定，但經當事人於審判程序同
    意作為證據，法院審酌該言詞陳述或書面陳述作成時之情況
    ，認為適當者，亦得為證據；當事人、代理人或辯護人於法
    院調查證據時，知有第159 條第1 項不得為證據之情形，而
    未於言詞辯論終結前聲明異議者，視為有前項之同意；刑事
    訴訟法第159 條之5 第1 項、第2 項分別定有明文。檢察官
    及被告對於本判決下列所引用被告以外之人於審判外之陳述
    （包含書面陳述），於本院審理時，均表示無意見而不予爭
    執，且迄至言詞辯論終結前亦未再聲明異議，本院審酌上開
    證據資料製作時之情況，尚無違法不當及證明力明顯過低之
    瑕疵之情形，依同法第159 條之5 規定，認例外均具有證據
    能力，且經本院於審判期日依法進行證據之調查，當事人於
    訴訟上程序權利，已受保障，先予敘明。
貳、實體部分：
一、本件聲請簡易判決處刑意旨略以：被告凌文賢前因施用毒品
    案件，經送觀察、勒戒後，認無繼續施用毒品之傾向，於民
    國94年8 月17日執行完畢釋放出所，並經臺灣臺南地方法院
    檢察署檢察官以94年度毒偵字第1850號為不起訴處分確定。
    詎猶不知悔改，於觀察、勒戒執行完畢釋放後5 年內，復基
    於施用第二級毒品之犯意，於98年11月19日為警採尿時間回
    溯96小時內某時，在某不詳地點，施用安非他命1 次。嗣於
    同日下午3 時50分許，在桃園縣龜山鄉○○路○段161 之 2
    號14樓B11 室之租屋處內，為警查獲。因認被告凌文賢涉犯
    毒品危害防制條例第10條第2 項之施用第二級毒品罪嫌。
二、按犯罪事實應依證據認定之，無證據不得認定犯罪事實；又
    不能證明被告犯罪者，應諭知無罪之判決，刑事訴訟法第15
    4 條第2 項、第301 條第1 項分別定有明文。又事實之認定
    ，應憑證據，如未能發現相當證據，或證據不足以證明，自
    不能以推測或擬制之方法，為裁判基礎；且認定犯罪事實所
    憑之證據，其為訴訟上之證明，須於通常一般之人不致有所
    懷疑，而得確信其為事實之程度者，始得據為有罪之認定，
    倘其證明尚未達到此一程度，而有合理之懷疑存在而無從使
    事實審法院得有罪之確信時，即應由法院為諭知被告無罪之
    判決；再認定不利於被告之事實須依積極證據，苟積極證據
    不足為不利於被告事實之認定時，即應為有利於被告之認定
    ，更不必有何有利之證據（最高法院40年台上字第86號、76
    年台上字第4986號、30年上字第816 號判例參照）。
三、檢察官認被告凌文賢涉犯毒品危害防制條例第10條第2 項罪
    嫌，無非以臺北縣政府警察局（現已改制為新北市政府警察
    局，以下同）新莊分局偵辦毒品危害防制條例案被移送人姓
    名代碼對照表、臺灣檢驗科技股份有限公司98年12月3 日濫
    用藥物檢驗報告（報告編號:UL/2009/B0468，檢體編號:D00
    00000 ）及自稱「凌文賢」之人，於98年11月19日下午5 時
    26分起至同日下午5 時47分止，所為之調查筆錄中自白（見
    99年度毒偵字第101 號偵查卷）等資為論據。
四、訊據被告凌文賢於本院審理中堅決否認有檢察官聲請簡易判
    決處刑書所指之施用第二級毒品犯行，辯稱：被查獲的人不
    是伊，是淩明勳冒用其名義等語（詳本院100 年度再字第1
    號卷之100 年11月3 日審判筆錄）。
五、經查：
(一)、自稱「凌文賢」之人於98年11月19日為警採尿時間回溯96小
    時內某時，在某不詳地點，施用安非他命1 次。嗣於同日下
    午3 時50分許，在桃園縣龜山鄉○○路○段161 之2號14 樓
    B11 室之租屋處內，為警查獲。該人於98年11月19日臺北縣
    政府警察局新莊分局製作調查筆錄、簽立自願搜索同意書，
    且於前揭資料上簽署「凌文賢」、按捺指印並同意員警採尿
    送驗。嗣經警將該案移送臺灣桃園地方法院檢察署檢察官偵
    查後聲請簡易判決處刑，由本院刑事庭以99年度桃簡字第32
    5 號刑事簡易判決判處該人有期徒刑3 月，如易科罰金，以
    新臺幣1,000 元折算1 日確定（詳參桃園地方法院檢察署99
    年度毒偵字第101 號偵查卷宗、本院99年度桃簡字第325 號
    卷宗），並移送臺灣桃園地方法院檢察署檢察官執行，後凌
    文賢遭通緝到案，於桃園地方法院檢察署檢察官訊問時，堅
    詞否認其有本件施用第二級毒品罪嫌，聲稱應係遭其兄凌明
    勳冒名，並拍照、按捺指紋以供比對，有凌文賢之照片、十
    指指紋卡在卷可稽（詳參桃園地方法院檢察署99年度毒偵字
    第101 號偵查卷宗、100 年度執緝字第397 號執行卷宗、本
    院99年度桃簡字第325 號卷宗）。復檢察官提訊另案於桃園
    監獄執行中之淩明勳，淩明勳坦承冒用凌文賢之名義接受應
    訊，並拍照、按捺指紋，後經臺北縣政府警察局新莊分局將
    「犯罪嫌疑人凌明賢」指紋卡與淩明勳之指紋卡傳送至內政
    部警政署刑事警察局，經電腦比對確認結果與凌明勳指紋卡
    之十指紋相符，疑有冒名之嫌，淩明勳本人亦對其所犯偽造
    文書犯行坦承不諱，且其所犯上開偽造文書犯行嗣經臺灣板
    橋地方法院以99年度簡字第8675號判決判處有期徒刑4 月，
    如易科罰金，以新臺幣1,000 元折算1 日確定。甚且，淩明
    勳冒用「凌文賢」名義之毒品危害防制條例案件，有被告凌
    文賢於本院審理中之供述、臺北縣政府警察局新莊分局99年
    3 月1 日北縣警新刑字第0980067146號函、證人淩明勳於本
    院審理中之證述在卷可稽（參本院100 年度簡再字第1 號卷
    10 0年8 月1 日、8 月22日訊問筆錄），稽此可徵，本件犯
    罪人實為凌文賢之胞兄淩明勳，而非本案被告凌文賢甚明。
(二)、又按刑事訴訟審判中之被告，雖為程序主體之一造，仍係檢
    察官請求法院透過訴訟程序，以判決確定國家刑罰權有無與
    範圍之對象，自須慎重、明確、可辨，刑事訴訟法第266 條
    規定：「起訴之效力，不及於檢察官所指被告以外之人。」
    ；第264 條第2 項第1 款並規定：起訴書應記載被告之姓名
    、性別、年齡、籍貫、職業、住所或居所或其他足資辨別之
    特徵；第451 條第2 項復明定上揭第264 條之規定，於檢察
    官聲請以簡易判決處刑之案件準用之，均本此意。倘行為人
    冒名接受警詢未被發覺，檢察官並未實施偵查訊問，即依憑
    該他人所稱姓名、性別、年齡、住所等資料，記載於聲請簡
    易判決處刑書，於此情形下，依表示說，固以聲請書所載之
    他人為審判對象；依意思說，檢察官未為偵查行動，其內心
    本意無從依外觀上客觀之事證憑斷，自僅得依聲請書所載者
    為對象；依行動說，第一審純為書面審理，行為人未為實際
    之訴訟行為，亦無從認定其即為審判之對象。是卷內既無任
    何客觀上足資分辨其他犯罪嫌疑人之人別資料，因犯罪事實
    及證據部分尚無不明，法院當應依同法第453 條之規定，立
    即處分，則該所受請求確定刑罰權範圍之被告，自應認係被
    冒名之人，而非真正之行為人。若被冒名者對於上揭簡易判
    決不服，上訴於該管第二審地方法院合議庭，一旦發現實情
    ，該第二審法院應即撤銷第一審之不當判決，改為被告無罪
    之諭知，不能任由檢察官當庭或事後以言詞或書面變更其所
    指之被告為真正之行為人，否則非但有違訴訟關係當事人恆
    定原則，亦有損冒名者之審級利益，且衡諸實際，現今實施
    刑事訴訟程序之各相關機關所建置之被告前案紀錄電腦資料
    係依移送（報告）書或起訴書或聲請簡易判決處刑書所載被
    告人別基本資料立檔，如不將該被冒名之被告改判無罪，勢
    必留下部分難以查考之電腦資料，而僅以冒名者改列被告進
    行審判，將致被冒名者遭受現實利益損害或無謂困擾，殊非
    國家保護無辜人民之道（最高法院97年度台非字第537 號判
    決意旨可資參照）。易言之，現今司法實務上如發現有人冒
    名應訊，如檢察官原起訴之指為刑罰對象之人，即係冒名他
    人應訊之人，雖以被冒名者之年籍、姓名提起公訴，有通知
    檢察官補正後，或逕行更正被告姓名為真正犯罪人之姓名後
    ，直接審理真正犯罪人之例，惟此僅限於檢察官指為刑罰對
    象之人即係該冒名者而言，如檢察官指為被告之人，乃係被
    冒名之人，因冒名者並非檢察官指為被告之人，縱檢察官以
    被冒名之人起訴，因冒名者並非檢察官指為刑罰權對象之人
    ，自非起訴效力所及，法院尚不得以補正或更正方式逕認為
    冒名者已為檢察官提起公訴而對該冒名者加以審判自明。
(三)、經查，犯本件公共危險案件之實際行為人淩明勳，為警查獲
    後於警詢時冒用「凌文賢」名應訊、按捺指印並採尿送驗，
    嗣警方以「凌文賢」之名義移送臺灣桃園地方法院檢察署檢
    察官偵查，該署承辦檢察官未經傳喚，即逕就該人以姓名「
    凌文賢」及其年籍資料為被告，以99年度毒偵字第101 號聲
    請簡易判決處刑書，向本院聲請簡易判決處刑等事實，此有
    臺北縣政府警察局新莊分局刑事案件移送書、臺北縣政府警
    察局新莊分局調查筆錄（見臺灣桃園地方法院檢察署99年度
    毒偵字第101 號偵查卷宗）在卷可參。是以冒用「凌文賢」
    名義應訊之淩明勳於本案中從未曾到庭為檢察官所訊問堪以
    認定，則其既未經檢察官偵訊，則檢察官對被告其「人」為
    誰，並非親見，其提起公訴聲請簡易判決處刑所指之刑罰權
    對象，自應以其聲請簡易判決處刑書所載之人為準。準此，
    該聲請簡易判決處刑書既列「凌文賢」為被告，年籍住所復
    均相符，足見檢察官聲請簡易判決處刑及本院前開刑事簡易
    判決所指涉有前揭施用第二級毒品犯行之人即係針對被告凌
    文賢，而非上開於警詢中假冒「凌文賢」名義應訊之淩明勳
    ，本院自無從認定前揭本院99年度桃簡字第325 號案件係對
    假冒「凌文賢」之淩明勳發生訴訟繫屬，是應不得以更正年
    籍姓名方式對之為實體或程序判決。
(四)、綜上所述，檢察官聲請簡易判決處刑意旨所指於98年11月19
    日下午3 時50分許，為警查獲施用第二級毒品之犯罪嫌疑人
    ，係冒用「凌文賢」名義應訊之淩明勳，而非本件被告凌文
    賢本人，已判斷如前述，此外，復查無其他積極證據可憑認
    被告凌文賢有如檢察官所指之本件犯行，揆之前揭法條說明
    ，自屬不能證明被告犯罪而應為無罪之諭知。
六、據上論斷，應依刑事訴訟法第436 條、第301 條第1 項，判
    決如主文。
本案經檢察官何嘉仁到庭執行職務。
中    華    民    國   100    年    11    月    17    日
            臺灣桃園地方法院刑事第二庭
                        審判長法  官  徐培元
                              法  官  溫宗玲
                              法  官  涂光慧
以上正本證明與原本無異。
如不服本判決應於收受判決後10日內向本院提出上訴書狀，並應
敘述具體理由。其未敘述上訴理由者，應於上訴期間屆滿後20日
內向本院補提理由書( 均須按他造當事人之人數附繕本) 「切勿
逕送上級法院」。
                              書記官  周瑋芷
中    華    民    國   100    年    11    月    17    日